【裁判字號】    97,台聲,178
【裁判日期】    970306
【裁判案由】    確認地上權存在等訴訟救助等
【裁判全文】
最高法院民事裁定              九十七年度台聲字第一七八號
聲  請  人  甲○○
            乙○○
            丙○○
            丁○○
上列聲請人因與相對人財政部國有財產局間請求確認地上權存在
等訴訟救助等事件，對於中華民國九十六年十二月十三日本院裁
定（九十六年度台聲字第八九三號），聲請再審，本院裁定如下
：
    主  文
聲請駁回。
聲請訴訟費用由聲請人負擔。
    理  由
本件聲請人主張本院九十六年度台聲字第八九三號確定裁定（下
稱原確定裁定），有民事訴訟法第四百九十六條第一項第一款、
第十三款之情事，對之聲請再審，無非以：聲請人前就其提起之
請求確認地上權存在等第三審上訴事件，聲請訴訟救助及選任律
師為其第三審訴訟代理人，已提出上訴狀、補充上訴理由狀及由
本院管轄區域內有資力之人出具之保證書，以代釋明。詎原確定
裁定對於上開證物未加斟酌，消極不適用民事訴訟法第一百零九
條第三項、第一百零七條第一項之規定云云，為其論據。
按民事訴訟法第四百九十六條第一項第一款所謂適用法規顯有錯
誤者，係指確定判決所適用之法規，顯然不合於法律規定，或與
司法院現尚有效及大法官會議之解釋，或最高法院現存有效之判
例顯然違反者或消極不適用法規顯然影響裁判者而言（本院六十
年台上字第一七○號判例、司法院大法官會議釋字第一七七號解
釋參照）。又同條項第十三款所謂當事人發現未經斟酌之證物或
得使用該證物者，係指該證物在前程序已經存在，因當事人不知
有此證物，或因故不能使用該證物，致未經斟酌，現始知之或得
使用者而言（本院三十二年上字第一二四七號判例參照）。經查
上開保證書，既經聲請人於本院九十六年度台聲字第八九三號事
件程序中提出，即非聲請人所不知之證物或因故不能使用之證物
。又上訴狀及補充上訴理由狀係聲請人在其本案上訴第三審中所
提出之書狀，均與民事訴訟法第四百九十六條第一項第十三款所
謂當事人發現未經斟酌之證物或得使用該證物者不符。次查當事
人在原審曾經繳納裁判費，而於訴訟進行中不能釋明其經濟狀況
確有重大之變遷，不得遽為聲請訴訟救助。且關於因無資力支出
訴訟費用請求救助之事由，固得由受訴法院管轄區域內有資力之
人出具保證書以代釋明。惟如已查明當事人非無資力支出訴訟費
用者，雖其已取具上項保證書，亦無准許訴訟救助之餘地（本院
十七年聲字第一二四號、六十八年台聲字第一五八號判例參照）
。原確定裁定以聲請人未提出可使本院信其於繳納第二審裁判費
後，經濟狀況確有重大之變遷，及其所主張無資力委任律師為訴
訟代理人為真實並能即時調查之證據，以釋明之，而駁回聲請人
之聲請，亦無民事訴訟法第四百九十六條第一項第一款適用法規
顯有錯誤之情事。聲請人據以聲請再審，難認為有理由。
據上論結，本件聲請為無理由。依民事訴訟法第五百零七條、第
九十五條、第七十八條、第八十五條第一項前段，裁定如主文。
中    華    民    國  九十七  年    三    月    六    日
                      最高法院民事第六庭
                          審判長法官  朱  建  男
                                法官  顏  南  全
                                法官  林  大  洋
                                法官  鄭  傑  夫
                                法官  蘇  清  恭
      本件正本證明與原本無異
                                      書  記  官
中    華    民    國  九十七  年    三    月   十七   日
                                                    m


司法院資訊處製作；財團法人民間司法改革基金會備份。
